臺灣臺南地方法院民事判決
111年度重訴字第205號
原      告  張炎坤  
            張黃春美
共      同
訴訟代理人  郭子維律師
被      告  謝啓文  

上列被告因殺人案件，原告提起刑事附帶民事訴訟請求侵權行為
損害賠償，經本院刑事庭以111年度重附民字第7號刑事附帶民事
訴訟裁定移送前來，本院於民國111年8月29日言詞辯論終結，判
決如下：
    主      文
一、被告應給付原告張炎坤新臺幣5,654,479元，及自民國111年
    4月22日起至清償日止，按週年利率5％計算之利息。
二、被告應給付原告張黃春美新臺幣5,961,842元，及自民國111
    年4月22日起至清償日止，按週年利率5％計算之利息。
三、原告其餘之訴駁回。
四、訴訟費用由被告負擔5分之4，由原告負擔5分之1。
五、本判決於原告張炎坤以新臺幣1,884,826元、原告張黃春美
    以新臺幣1,987,281元供擔保後得假執行。
六、原告其餘假執行之聲請駁回。
    事實及理由
一、本件被告經合法通知，未於言詞辯論期日到場，核無民事訴
    訟法第386條所列各款情形，爰依原告之聲請，由其一造辯
    論而為判決（被告因本件殺人案件羈押中，被告於民國111
    年8月2日表示不願出庭辯論「見本院卷第89頁」，故本院不
    予提解到庭進行辯論，附此敘明）。
二、原告起訴主張：訴外人楊勝財因細故與原告之子張証賢不合
    ，遂透過友人蘇展億邀約張証賢於民國110年9月29日23時許
    ，在臺南市○○區○○00○0號對面空地處談判（即臺17線西側支
    道與市道173線道路交會口旁）。楊勝財於同日22時54分許
    駕駛自小貨車搭載被告到達上址空地，張証賢於同日23時5
    分許駕車抵達，張証賢下車後與楊勝財發生爭執，經楊勝財
    呼叫，被告持改造之鋼管槍下車（槍膛內有霰彈1顆），並
    朝張証賢右上腹開槍射擊，造成張証賢受有右側血胸、肝、
    橫膈膜出血等傷害，經送奇美醫療財團法人奇美醫院救治，
    仍因右上腹接近性散彈槍傷合併骨折、內臟撕裂傷及大出血
    ，導致低容積性休克，形成多重器官衰竭，於同年10月3日1
    6時41分許不治死亡。原告張炎坤因被告前開侵權行為，支
    出張証賢醫療費新臺幣（下同）42,617元、喪葬費200,000
    元。原告張炎坤、張黃春美分別為張証賢之父、母，因張証
    賢之死亡，分別受有扶養費3,954,479元、4,261,842元之損
    失，及受有精神慰撫金各3,000,000元之損失。另原告張炎
    坤、張黃春美分別已領臺灣臺南地方檢察署犯罪被害人補償
    審議委員會補償金額各542,617元、300,000元。為此，依侵
    權行為損害賠償法律關係提起本件訴訟。並聲明：被告應給
    付原告張炎坤7,197,096元、原告張黃春美7,261,842元，及
    均自起訴狀繕本送達之日起至清償日止，按週年利率5％計算
    之利息；願供擔保請准宣告假執行。
三、被告未於言詞辯論期日到場，亦未提出書狀作何聲明或陳述
    。
四、得心證之理由：
㈠、因故意或過失，不法侵害他人之權利者，負損害賠償責任。
    不法侵害他人致死者，對於支出醫療及增加生活上需要之費
    用或殯葬費之人，亦應負損害賠償責任。被害人對於第三人
    負有法定扶養義務者，加害人對於該第三人亦應負損害賠償
    責任；不法侵害他人致死者，被害人之父、母、子、女及配
    偶，雖非財產上之損害，亦得請求賠償相當之金額，民法第
    184條第1項前段、第192條第1、2項、第194條分別定有明文
    。
㈡、原告主張被告開槍朝張証賢右上腹擊發，致張証賢不治死亡
    ；原告張炎坤支出張証賢醫療費42,617元、喪葬費200,000
    元；原告張炎坤、張黃春美分別為張証賢之父、母，分別受
    有扶養費3,954,479元、4,261,842元之損失，業據提出醫療
    收據、展通葬儀社收據、臺南市七股區公所自行收納款項統
    一收據、109年臺南市簡易生命表為證（見重附民卷第11至2
    4頁）。被告並因前開侵權行為經本院刑事庭以111年度重訴
    字第1號刑事判決判處被告犯殺人罪，處無期徒刑，褫奪公
    權終身在案，經本院調取前開刑事案件卷宗核閱無訛。又被
    告對於原告主張之事實，已於相當時期受合法之通知，而於
    言詞辯論期日不到場，亦未提出準備書狀爭執，依民事訴訟
    法第280條第3項準用同條第1項規定，視同自認，自堪信原
    告上開主張為真。至被告於刑事案件中辯稱係犯過失致死，
    不是殺人等語，未經本院刑事庭採信，刑事案件現上訴二審
    ，惟就民事損害賠償而言，不論是「故意」殺人或「過失」
    致死，不法侵害他人之權利者，均負損害賠償責任，對於支
    出醫療費用、殯葬費之人，及對被害人有法定扶養權利者，
    及得請求非財產上損害賠償者，依損害填補原則，亦未區分
    侵權行為人主觀為故意或過失，侵權行為人均應負損害賠償
    責任。則原告張炎坤依上開規定請求被告賠償醫療費42,617
    元、喪葬費200,000元、扶養費3,954,479元，及原告張黃春
    美請求被告賠償扶養費4,261,842元，自屬有據。
㈢、慰藉金之賠償須以人格權遭遇侵害，使精神上受有痛苦為必
    要，其核給之標準固與財產上損害之計算不同，然非不可斟
    酌雙方身分資力與加害程度，及其他各種情形核定相當之數
    額（最高法院51年台上字第223號判決意旨）。原告為張証
    賢之父母，原告張炎坤務農，張黃春美無業，因被告之犯罪
    行為，致渠二人與張証賢天人永隔，張証賢年僅33歲，原告
    精神上自受有重大痛苦，參酌案發經過，並審酌兩造財產狀
    況如稅務電子閘門財產所得調件明細表（見本院卷第51至69
    頁），本院認原告各請求200萬元之非財產上損害賠償為適
    當，逾此範圍者，容有過高，應予酌減。
㈣、從而，被告應給付原告張炎坤6,197,096元（42,617元＋200,0
    00元＋3,954,479元＋2,000,000元）、原告張黃春美6,261,84
    2元（4,261,842元＋2,000,000元）。被害人之損害賠償請求
    權，已於國家支付犯罪補償金後，原歸於被害人之損害賠償
    請求權即因而發生法定債之移轉效力，由國家取得債權，故
    被害人就犯罪補償金額範圍對被告已無債權存在，不得再為
    請求而應予扣除。查原告張炎坤、張黃春美分別已領得臺灣
    臺南地方檢察署犯罪被害人補償審議委員會補償金542,617
    元、300,000元，有該委員會決定書在卷可參（見本院卷第9
    9至102頁），本判決判命被告賠償原告之金額，即應扣除上
    開補償金額，經扣除後，原告張炎坤得請求賠償之金額為5,
    654,479元（6,197,096元－542,617元）；原告張黃春美得請
    求賠償之金額為5,961,842元（6,261,842元－300,000元）。
五、綜上所述，原告依侵權行為損害賠償之法律關係，請求被告
    給付原告張炎坤5,654,479元、原告張黃春美5,961,842元，
    及均自起訴狀繕本送達之日即111年4月22日（見重附民卷第
    25頁）起至清償日止，按週年利率5％計算之法定遲延利息，
    為有理由，應予准許。逾此範圍之請求，為無理由，應予駁
    回。
六、原告陳明願供擔保聲請宣告假執行，於法相符，茲酌定相當
    之擔保金額，予以准許。
七、據上論結，原告之訴為一部有理由，一部無理由，判決如主
    文。
中　　華　　民　　國　　111 　年　　9 　　月　　12　　日
                   民事第一庭  法　官　羅郁棣
以上正本證明與原本無異。
如不服本判決，應於送達後20日內向本院（台南市○○路0段000
號）提出上訴狀（須按他造當事人人數附繕本）。
中　　華　　民　　國　　111 　年　　9 　　月　　13　　日
　　　　　　　                 書記官  周玉茹